【裁判字號】    90,上訴,1026
【裁判日期】    900731
【裁判案由】    偽造文書等
【裁判全文】
臺灣高等法院高雄分院刑事判決          九十年度上訴字第一二六號
    上訴人
    即被告  乙○○
右上訴人因偽造文書案件，不服臺灣高雄地方法院九十年度訴字第八四０號中華民國
九十年五月卅日第一審判決（起訴案號：臺灣高雄地方法院檢察署九十年度偵字第五
二六號），提起上訴，本院判決如左：
      主      文
上訴駁回。
      事      實
一、乙○○於民國八十九年十二月二十五日下午九時許，在高雄市漢神百貨公司後方
    巷內拾獲某年籍姓名不詳之人所遺失，偽造之富邦銀行ＪＣＢ信用卡（卡號00
    00000000000000號），竟意圖為自己不法之所有，予以侵占入己
    ，復意圖為自己不法之所有，先於該信用卡之背面偽簽「謝政邦」之姓名後，於
    同月二十六日下午十時許，持上開偽造信用卡至高雄市○○○路二六六號漢神百
    貨公司地下二樓，欲以刷卡之方式，購買價值新台幣五萬元之洋酒一瓶，惟於連
    線刷卡欲取得授權碼之際，經富邦銀行通知收銀員該卡係偽造信用卡後查獲，乙
    ○○始未得逞，並扣得前開偽造之信用卡。
二、案經高雄市政府警察局新興分局報告臺灣高雄地方法院檢察署檢察官偵查起訴。
      理      由
一、右開事實，業據上訴人即被告乙○○於偵查中、原審及本院，坦承不諱，核與證
    人甲○○即漢神百貨公司職員於原審審理時證述之情節相符，並有扣案之偽造信
    用卡可證，是本件事證明確，被告犯行堪以認定。
二、按在信用卡背面簽名，係表示確認該信用卡之持卡人究為何人，與該信用卡上所
    載之持卡人相關資料相配合，具有表示信用卡之簽名者於信用卡有效期間內，有
    權使用該信用卡之辨識及證明之意思表示，並非依習慣或特約表示一定用意之證
    明，是以若行為人在他人已偽造完成之信用卡背面偽造簽名，應非單純之偽造署
    押而應屬偽造私文書。又按依信用卡交易之過程，係持卡人向特約商店提示信用
    卡，即代表持卡人即為信用卡背面署名之人。是核被告於拾得該信用卡後，侵占
    入己，並冒「謝政邦」之名刷卡購物，惟尚未購得財物而未遂即被查獲等情，係
    犯刑法第三百三十七條之侵占遺失物罪、第二百十六條、第二百十條之行使偽造
    私文書罪、第三百三十九條第一項、第三項詐欺取財未遂罪。又被告在上開信用
    卡背面偽簽「謝政邦」署押，乃係偽造私文書之部分行為，又偽造私文書後復加
    以行使，其偽造之低度行為為行使之高度行為所吸收，均不另論罪。而公訴人就
    被告所犯行使偽造私文書罪部分，於起訴法條雖未論及，惟起訴事實既已載明被
    告持該偽造之信用卡購物，並經收銀員收受該信用卡連線刷卡明確，且又屬裁判
    上一罪之關係，本院自應予以審理。至被告侵占該偽造之信用卡並在其背面簽名
    ，意在詐欺取財，是其所犯侵占遺失物罪、行使偽造私文書及詐欺取財未遂三罪
    間，有方法、目的之牽連關係，應依刑法第五十五條後段之規定，從一重之行使
    偽造私文書罪處斷，公訴人認被告所犯侵占遺失物罪與另二罪間應分論併罰，容
    有未洽。
三、原審因而適用刑法第二百十六條、第二百十條、第三百三十九條第一項、第三項
    、第三百三十七條、第五十五條、第四十一條第一項、第二條第一項前段、第二
    百十九條，罰金罰鍰提高標準條例第一條前段、第二條之規定，並審酌被告係因
    一時貪念，致罹刑罰，固屬非是，惟念其僅刷卡消費一次且未獲得財物即遭查獲
    ，犯罪後亦坦承犯行、態度良好等一切情狀，酌情量處有期徒刑四月，並論知如
    易科罰金，以佰元折算壹日。並認扣案信用卡之背面上所偽造「謝政邦」署押
    一枚，應依刑法第二百十九條規定宣告沒收。至該偽造之信用卡，因係被告所拾
    獲，非被告所偽造，亦非被告所有，爰不另為沒收之諭知。經核原判決認事用法
    並無不合，量刑亦屬適度。被告上訴意旨，空言指摘原判決量刑過重不當，為無
    理由，應予駁回。
四、又被告於犯罪後，刑法第四十一條於九十年一月四日修正，並於同月十日公布施
    行，有關易科罰金之部分，範圍擴大為最重本刑五年以下有期徒刑之罪，而被告
    所犯之行使偽造文書罪，其最重本刑為五年以下有期徒刑之罪，兩相比較後，依
    刑法第二條第一項前段之規定，應適用裁判時之刑法第四十一條第一項規定，並
    諭知易科罰金之折算標準，併此明。
據上論結，應依刑事訴訟法第三百六十八條，判決如主文。
本案經檢察官陳新慶到庭執行職務。
中    華    民    國      九十      年       七       月  三十一  日
                              臺灣高等法院高雄分院刑事第三庭
                                  審判長法官  莊秋桃
                                        法官  陳中和
  法官  謝宏宗
右正本證明與原本無異。
如不服本判決，應於判決送達後十日內向本院提出上訴狀，其未述理由者並應於提
出上訴狀後十日內向本院補提理由書（應附繕本)。
                                      書記官  陳靖華
中    華    民    國      九十      年       八       月     一   日
附錄：本判決論罪科刑法條：
刑法第二百十六條
行使第二百十條至第二百十五條之文書者，依偽造、變造文書或登載不實事項或使登
載不實事項之規定處斷。
刑法第二百十條
偽造、變造私文書，足以生損害於公眾或他人者，處五年以下有期徒刑。
刑法第三百三十九條第三項、第一項
意圖為自己或第三人不法之所有，以詐術使人將本人或第三人之物交付者，處五年以
下有期徒刑、拘役或科或併科一千元以下罰金。
前二項之未遂犯罰之。
刑法第三百三十七條
意圖為自己或第三人不法之所有，而侵占遺失物、漂流物或其他離本人所持有之物者
，處五百元以下罰金。
                                                                   Ｊ


司法院資訊處製作；財團法人民間司法改革基金會備份。
